臺灣屏東地方法院民事判決
111年度潮簡字第623號
原      告  國泰世紀產物保險股份有限公司

法定代理人  陳萬祥  
訴訟代理人  林政廷  

            鄭世彬  
            鄭安雄  
被      告  許靠主  
上列當事人間請求侵權行為損害賠償(交通)事件，本院於民國11
1年12月1日言詞辯論終結，判決如下：
　　主  文
被告應給付原告新臺幣陸萬伍仟陸佰參拾柒元，及自民國111年6
月7日起至清償日止，按年息百分之五計算之利息。
原告其餘之訴駁回。
訴訟費用由被告負擔百分之四十四，其餘由原告負擔。
本判決第一項得假執行。但被告如以新臺幣陸萬伍仟陸佰參拾柒
元為原告預供擔保後，得免為假執行。
    事實及理由
一、原告主張：被告於民國109年12月31日17時25分許，駕駛車
    牌號碼0000-00號自用小客車（下稱A車），沿屏東縣佳冬鄉
    台1線(大豐路)中間車道由北往南行至與東角路口，未注意
    車前狀況，而追撞前方由訴外人即向原告投保車體損失險之
    被保險人直航聯合有限公司(下稱直航公司)所有、訴外人甲
    ○駕駛車牌號碼000-0000號自用小客車（下稱B車），B車因
    碰撞受損，維修費用含零件新臺幣（下同）101,996元、工
    資45,036元，原告已悉數給付維修費用之保險金予直航公司
    ，爰依民法第184條第1項前段、第191條之2及保險法第53條
    第1項之侵權行為及保險代位法律關係為請求，並聲明：被
    告應給付原告147,032元，及自起訴狀繕本送達翌日起至清
    償日止，按年息5%計算之利息。
二、被告則以：我與甲○就本件事故和解，並給付甲○60,168元，
    知道其係承租B車，原告不得再請求等語，資為抗辯，並聲
    明：原告之訴駁回。
三、經查，被告、甲○駕駛A、B車於上開時、地發生碰撞，A車乃
    直航公司所有，並出租予甲○，原告已給付直航公司147,032
    元之保險金，被告已給付甲○60,168元等情，有行車執照、
    受損照片、估價單、電子發票證明聯、車禍和解書、郵政跨
    行匯款申請書等件可稽（本院卷第7、10-19、54-55頁），
    並經本院向警局調閱道路交通事故調查卷宗屬實(本院卷第2
    3-34頁)，且為兩造所不爭執，堪信為真實。
四、得心證之理由：
  ㈠按因故意或過失，不法侵害他人之權利者，負損害賠償責任
    。汽車、機車或其他非依軌道行駛之動力車輛，在使用中加
    損害於他人者，駕駛人應賠償因此所生之損害；不法毀損他
    人之物者，被害人得請求賠償其物因毀損所減少之價額，民
    法第184條第1項前段、第191條之2前段、第196條分別定有
    明文。次按被保險人因保險人應負保險責任之損失發生，而
    對於第三人有損失賠償請求權者，保險人得於給付賠償金額
    後，代位行使被保險人對於第三人之請求權；但其所請求之
    數額，以不逾賠償金額為限。保險法第53條第1項可資參照
    。再按物被毀損時，被害人除得依民法第196條請求賠償外
    ，並不排除民法第213條至第215條之適用；依民法第196條
    請求賠償物被毀損所減少之價額，得以修復費用為估定之標
    準，但以必要者為限（例如：修理材料以新品換舊品，應予
    折舊，最高法院77年度第9次民事庭會議決議㈠參照）。復按
    損害之發生或擴大，被害人與有過失者，法院得減輕賠償金
    額或免除之，前二項之規定，於被害人之代理人或使用人與
    有過失者，準用之，民法第217條第1、3項定有明文。此項
    規定之目的，在謀求加害人與被害人間之公平，故在裁判上
    法院得以職權減輕或免除之（最高法院85年台上字第1756號
    判決意旨參照）。又按汽車除遇突發狀況必須減速外，不得
    任意驟然減速、煞車或於車道中暫停。前車如須減速暫停，
    駕駛人應預先顯示燈光或手勢告知後車，後車駕駛人應隨時
    注意前車之行動。汽車行駛時，駕駛人應注意車前狀況及兩
    車並行之間隔，並隨時採取必要之安全措施。道路交通安全
    規則第94條第2項、第3項前段各定有明文。
  ㈡經查，原告主張被告於上開時、地駕駛A車，未注意車前狀況
    而撞擊B車，為被告所不否認，被告自成立侵權行為，對直
    航公司應負損害賠償之責。被告辯稱已給付甲○60,168元，
    固如上述，其提出車禍和解書雖記載：墊付車行之綜合補償
    金、車輛折舊費及營業損失費用等文字(本院卷第54頁)，然
    該和解書僅有被告、甲○之簽名，且經本院函詢直航公司是
    否已受領B車維修費用，未獲回應；通知甲○為證人亦迄無到
    庭，不足認定被告給付甲○60,168元，已轉由直航公司受領B
    車維修費用。再直航公司得向被告請求損害賠償，而被告亦
    自承甲○僅為承租B車之人，難認甲○確屬債權人、受領權人
    或債權之準占有人，是被告給付甲○之60,168元，對直航公
    司未生清償之效力。準此，原告於給付直航公司前述保險金
    後，得按上開規定向被告請求損害賠償。
  ㈢惟由道路交通事故現場圖、現場照片所呈，甲○駕駛B車已幾
    近全車均過停止線(本院卷第25、30-31頁)，對照其於警詢
    陳稱：前方已黃燈才減速煞停等語(本院卷第27頁反面)，可
    徵甲○斯時亦有未注意車前狀況，並乏正當之突發狀況而減
    速，甫肇致後方由被告駕駛B車，亦誤判甲○將通過上述路口
    ，進而撞擊B車，足認甲○亦對本件事故具有過失及因果關係
    。而甲○既向直航公司承租B車，乃直航公司同意之B車使用
    人，原告依前述規定所行使源自直航公司之損害賠償請求權
    ，同有民法第217條與有過失之適用，審酌被告、甲○之過失
    態樣、應變可能性及原因力強弱，責任比例應各係60%、40%
    。
  ㈣又原告主張B車維修費用之零件101,996元，既以新零件更換
    被毀損之舊零件，自應將折舊予以扣除，依行政院所頒固定
    資產耐用年數表及固定資產折舊率之規定，非運輸業用客車
    、貨車之耐用年數為5年，依定率遞減法每年折舊1000分之3
    69，另依營利事業所得稅查核準則第95條第6項規定「固定
    資產提列折舊採用定率遞減法者，以1年為計算單位，其使
    用期間未滿1年者，按實際使用之月數相當於全年之比例計
    算之，不滿1月者，以1月計」，而B車於109年1月出廠，有
    行車執照在卷可佐（本院卷第7頁），距事故日之109年12月
    31日止，已使用1年，故零件折舊後之維修費用估定為64,35
    9元（詳如附表之計算式），加計工資45,036元，原告得請
    求被告給付B車維修費用本為109,395元，再經與有過失相抵
    後乃65,637元(計算式：109,395元×60%＝65,637元)，逾此金
    額，不應准許。
  ㈤原告本件得向被告請求給付之金額，屬無確定期限之給付，
    原告請求自起訴狀繕本送達翌日即111年6月7日（本院卷第3
    8頁）起至清償日止，按年息5%計算之遲延利息，核與民法
    第203條、第229條第2項、第233條第1項前段規定相符，亦
    應准許。　
五、綜上所述，原告依侵權行為及保險代位之法律關係，請求如
    主文第1項所示，為有理由，應予准許；逾此範圍之請求，
    則屬無據，應予駁回。
六、本件原告勝訴部分係適用簡易程序所為被告敗訴之判決，依
    民事訴訟法第389條第1項第3款規定，應依職權宣告假執行
    ，另依同法第392條第2項規定，職權宣告被告如預供擔保，
    免為假執行。
七、本件事證已臻明確，兩造其餘攻擊及防禦方法，經核與本判
    決結果不生影響，爰不一一論述，附此敘明。
八、訴訟費用負擔之依據：民事訴訟法第79條。
中　　華　　民　　國　　111 　年　　12　　月　　22　　日
                  潮州簡易庭  法　官　曾迪群
附表
-----
折舊時間           金額
第1年折舊值        101,996×0.369=37,637
第1年折舊後價值    101,996-37,637=64,359
以上正本係照原本作成。
如不服本判決，應於送達後20日內，向本院提出上訴狀並表明上
訴理由，如於本判決宣示後送達前提起上訴者，應於判決送達後
20 日內補提上訴理由書（須附繕本）。如委任律師提起上訴者
，應一併繳納上訴審裁判費。
中　　華　　民　　國　　111 　年　　12　　月　　22　　日
                              書記官　薛雅云